【裁判字號】    87,上訴,1180
【裁判日期】    901128
【裁判案由】    肅清煙毒條例等
【裁判全文】
臺灣高等法院臺中分院刑事判決                  八十七年度上訴字第一一八○號
    上  訴  人
    即  被  告  甲○○
右列被告因毒品危害防制條例案件，不服臺灣臺中地方法院中華民國八十七年四月十
三日第一審判決（案號：八十七年度訴字第一二四號，起訴案號：臺灣臺中地方法院
檢察署八十六年度偵字第一七六○五、二三七五九、二五五二九號，併辦案號：臺灣
臺中地方法院檢察署八十七年度偵字第三一九二號、八十九年度毒偵字第五○一七號
、九十年度毒偵字第一二七九號），提起上訴，本院判決如左：
    主  文
原判決關於甲○○部分撤銷。
甲○○連續施用第一級毒品，免刑，海洛因壹小包（淨重零點貳公克，包裝重零點
貳捌公克）、海洛因貳小包（合計淨重零點伍捌公克，合計包裝重零點肆柒公克），
沒收銷燬，注射針筒貳支，沒收。
    事  實
一、甲○○於民國（下同）八十一年間，因違反麻醉藥品管理條例案件經本院判處有
    期徒刑七月確定，八十二年十月二十九日經通緝到案；又於八十二年八月間，因
    犯肅清煙毒條例及偽造文書罪等案件分別經原審法院判處有期徒刑三年六月及七
    月，並經更定應執行刑三年十月，現仍在假釋付保護管束中。竟仍不知悔改，基
    於施用第一級毒品海洛因之概括犯意，自八十六年十月三十一日二十三時五十分
    許前五日內之某時起至同年十一月十三日二十時三十分許前五日內之某時止，在
    臺中地區等處，連續施用毒品海洛因多次，嗣於八十六年十月三十一日二十三時
    三十分許，在臺中市○○路與永興街口，為警臨檢經採集尿液送驗，結果呈嗎啡
    陽性反應。復於八十六年十一月十三日十六時三十分許，在臺中市○○路與永興
    街口，與戊○○搭乘由丙○○所駕駛之Ｒ６─４６１３號自用小客車時，遇警臨
    檢並採集尿液送驗，結果亦呈嗎啡陽性反應。續承接上開概括犯意，自八十八年
    十二月底起至八十九年五月十一日二十三時許止，在臺中縣大里市○○路五六九
    號之五住處，連續施用毒品海洛因多次，嗣於八十九年五月十二日凌晨四時三十
    分許，在臺中市○區○○○街與建德街口，為警查獲，當場查扣海洛因一小包（
    淨重○‧三二公克，包裝重○‧二八公克）、注射針筒二支，並經警採集尿液，
    送驗結果呈嗎啡陽性反應。復承接上開概括犯意，自八十九年十二月中旬起至九
    十年二月二十三日十八時許止，在臺中市區中興網球場等處，連續施用毒品海洛
    因多次，嗣於九十年二月二十三日二十一時許，在臺中市○○路與安順東一街口
    ，因毒品通緝為警查緝，當場查扣海洛因二小包（合計淨重○‧五八公克，合計
    包裝重○‧四七公克），並經警採集尿液送驗，結果亦呈嗎啡陽性反應，因而查
    獲上情。
二、案經臺中市警察局第二分局、臺中縣警察局霧峰分局、臺中市警察局第三分局、
    臺中縣警察局豐原分局報由臺灣臺中地方法院檢察署偵查起訴暨移送原審法院及
    本院併案審理。嗣由本院裁定送觀察勒戒、強制戒治，戒治期滿後，已無繼續施
    用毒品傾向。
    理  由
一、右開犯罪事實，上訴人即被告甲○○(下稱被告)於警訊及本院調查雖未全部坦認
    ，惟被告確有右開全部施用毒品犯行，有海洛因一小包（淨重○‧三二公克，包
    裝重○‧二八公克）、海洛因二小包（合計淨重○‧五八公克，合計包裝重○‧
    四七公克）及注射針筒二支扣案可證，被告之尿液先後經送驗結果，均呈嗎啡陽
    性反應，有臺中縣衛生局檢驗尿水報告書及臺中市衛生局煙毒尿液檢驗成績書各
    二紙附卷可稽；而扣案之海洛因一小包、海洛因二小包分別經送法務部調查局鑑
    驗結果，均確係係海洛因，亦有該局編號000000000號、000000
    000號鑑定通知書各一紙附卷可憑，事證已明確，被告否認部分犯行，為避就
    之詞，不足採信，其犯行應堪認定。
二、被告行為後，毒品危害防制條例已於八十七年五月二十日公布，自同月二十二日
    起施行，以之與行為時之麻醉藥品管理條例相比較結果，以裁判時之新法即毒品
    危害防制條例之規定有利於被告，自應適用該新法。
三、核被告所為，係犯毒品危害防制條例第十條第一項之施用第一級毒品罪。被告持
    有毒品之低度犯行，應為高度之施用毒品犯行所吸收，不另論罪，又被告先後多
    次施用第一級毒品行為，犯構成要件相同之罪名，顯係基於概括犯意反覆為之，
    為連續犯，應以一罪論，檢察官移送併辦部分（八十七年度偵字第三一九二號、
    八十九年度毒偵字第五○一七號（施用海洛因部分）、九十年度毒偵字第一二七
    九號（施用海洛因部分）），雖未經起訴，惟與起訴部分有連續犯裁判上一罪關
  係，為起訴效力所及，法院自得併予審理。
四、被告經本院依職權裁定送觀察、勒戒後，認有繼續施用毒品之傾向，再經本院依
    職權裁定令入戒治處所施以強制戒治一年，戒治處遇滿三月後，其成效經評定為
    合格，無繼續戒治之必要，有臺灣臺中戒治所八十八年七月七日中戒教字第○七
    ○九六號函，及所附報請停止戒治報告表在卷可稽。本院依聲請裁定停止戒治，
    所餘戒治期間，付保護管束。於保護管束期間，經定期採尿送驗結果，呈安非他
    命陽性反應，本院依聲請裁定撤銷停止戒治，嗣經通緝到案，接續執行戒治期滿
    ，於九十年十月二十五日出所，有臺灣臺中戒治所九十年十月二十八日中戒教字
    第三三八三號函，及所附之受戒治人處遇成效無繼續施用毒品傾向證明書附卷可
    參，應依法為免刑之判決。
五、原審予以論罪科刑，固非無見，被告上訴意旨，仍執前詞，否認部分犯罪，指摘
    原判決不當，雖無可取，惟原判決未及依修正後之毒品危害防制條例之規定為免
    刑之判決，容有可議，應由本院將原判決關於被告部分撤銷，為被告免刑之諭知
    。扣案之海洛因一小包（淨重○‧三二公克，包裝重○‧二八公克）、海洛因二
    小包（合計淨重○‧五八公克，合計包裝重○‧四七公克）係毒品，不問屬於犯
    人與否，應依毒品危害防制條例第十八條第一項前段規定，沒收銷燬之；另扣案
    之注射針筒二支為被告所有，且為犯罪所用之物，併依刑法第三十八條第一項第
    二款，宣告沒收。
六、公訴意旨另略以：被告自八十六年七月間起至同年十月間止，前後多次非法施用
    第一級毒品海洛因，因認被告涉犯毒品危害防制條例第十條第一項之施用第一級
    毒品罪嫌云云。然查，被告否認有自八十六年七月間起至同年十月間止施用第一
    級毒品之犯行，復查無其他積極證據足資證明被告確有自八十六年七月間起至同
    年十月間止，前後多次非法施用毒品之犯行自屬不能證明有此部分犯行，公訴意
    旨認此部分與前揭免刑連續施用毒品罪間，有連續犯裁判上一罪關係，爰不另為
    無罪之諭知，附此敘明。
七、移送併辦意旨略以：(一)被告在停止戒治付保護管束期間，於八十八年十二月二十
    三日，至臺灣臺中地方法院檢察署觀護人室定期報到，經採集尿液送驗結果，呈
    安非他命陽性反應（臺灣臺中地方法院檢察署八十九年度毒偵字第五○三號）；
    (二)被告又於八十八年十二月底起至八十九年五月十一日二十三時許止，在臺中縣
    大里市○○路五六九號之五住處，連續施用第二級毒品安非他命多次，嗣於八十
    九年五月十二日凌晨四時三十分許，在臺中市○區○○○街與建德街口，為警查
    獲，當場查扣安非他命一小包（毛重○‧四公克）及玻璃吸食器一支，並經採集
    其尿液送驗結果，呈甲基安非他命陽性反應（臺灣臺中地方法院檢察署八十九年
    度毒偵字第五○一七號）；(三)被告復於九十年二月二十三日二十一時許，在臺中
    市○○路與安順東一街口，因毒品通緝案為警查緝，經採集其尿液送驗結果，亦
    呈甲基安非他命陽性反應（臺灣臺中地方法院檢察署八十九年度毒偵字第一二七
    九號），因認被告涉犯毒品危害防制條例第十條第二項之施用第二級毒品等罪嫌
    ，與起訴部分有連續犯裁判上一罪關係，移送本院併案審理云云。經查，被告本
    案起訴判決部分，為施用第一級毒品罪，與上開併辦之施用第二級毒品罪部分，
    罪名不同，並無連續犯可言，自非起訴效力所及，本院不得併予審理，應將上開
    併辦部分，退回臺灣臺中地方法院檢察署檢察官另為處理，併此說明。
八、被告甲○○經合法傳喚無正當理由不到庭，爰不待其陳述，逕行判決。
九、原判決關於被告乙○○、戊○○、丙○○部分，業經本院另判決確定，不另論列
  。
十、據上論斷，應依刑事訴訟法第三百六十九條第一項前段、第三百六十四條、第二
    百九十九條第一項但書、第三百七十一條，毒品危害防制條例第十條第一項、第
    二十條第二項、第三十五條第三款、第十八條第一項前段，刑法第十一條前段、
    第二條第一項前段、第五十六條、第三十八條第一項第二款，判決如主文。
本案經檢察官丁○○到庭執行職務。
中      華      民      國    九十    年      十一      月    廿八      日
                              臺灣高等法院臺中分院刑事第一庭
                                    審判長法  官  陳  紀  綱
                                          法  官  方  艤  駐
                                          法  官  陳  登  源
右正本證明與原本無異。
如不服本判決應於收受送達後十日內向本院提出上訴書狀，其未敘述上訴之理由者並
得於提起上訴後十日內向本院補提理由書（均須按他造當事人之人數附繕本）。
                                          書記官  林  桂  鳳
中       華       民       國   九  十    年    十一     月    廿九     日
                          Ｋ


司法院資訊處製作；財團法人民間司法改革基金會備份。
